【裁判字號】    99,訴,959
【裁判日期】    990518
【裁判案由】    毒品危害防制條例
【裁判全文】
臺灣板橋地方法院刑事判決               99年度訴字第959號
公  訴  人  臺灣板橋地方法院檢察署檢察官
被      告  甲○○
上列被告因毒品危害防制條例案件，經檢察官提起公訴（99年度
毒偵字第2188號），本院判決如下：
    主  文
甲○○無罪。
    理  由
一、公訴意旨略以：被告甲○○前因施用毒品案件，經臺灣臺北
    地方法院裁定送觀察、勒戒後，認無繼續施用毒品之傾向，
    於民國96年11月12日釋放出所，並經臺灣臺北地方法院檢察
    署檢察官以96年度毒偵字第1897號為不起訴處分確定。詎仍
    不知悔改，於上揭觀察勒戒執行完畢後5 年內，復基於施用
    第一級毒品海洛因（下稱海洛因）之犯意，於99年1 月6 日
    14時27分許為警採集尿液前回溯26小時內之某時，在不詳地
    點，以不詳方式，施用海洛因1 次。嗣因自願同意員警採集
    其尿液送驗，結果呈鴉片類陽性反應，始悉上情。因認被告
    涉犯毒品危害防制條例第10條第1 項之施用第一級毒品罪嫌
    云云。
二、按犯罪事實應依證據認定之，無證據不得認定其犯罪事實；
    又不能證明被告犯罪者，應諭知被告無罪之判決，刑事訴訟
    法第154 條第2 項、第301 條第1 項分別定有明文。次按事
    實之認定，應憑證據，如未發現相當證據或證據不足以證明
    ，自不能以推測或擬制之方法，為裁判基礎；再認定不利於
    被告之事實，須依積極證據，苟積極證據不足為不利於被告
    事實之認定時，即應為有利於被告之認定，更不必有何有利
    之證據；另認定犯罪事實所憑之證據，雖不以直接證據為限
    ，間接證據亦包括在內，然而無論直接證據或間接證據，其
    為訴訟上之證明，須於通常一般之人均不致有所懷疑，而得
    確信其為真實之程度者，始得據為有罪之認定，倘其證明尚
    未達此一程度，而有合理之懷疑存在而無從使事實審法院得
    有罪之確信時，即應由法院為諭知被告無罪之判決，最高法
    院40年臺上字第86號、30年上字第816 號、76年臺上字第49
    86號判例意旨足資參照。
三、公訴意旨認被告涉犯上開罪嫌，無非係以被告於警詢時之供
    述、臺灣檢驗科技股份有限公司UL/2010/10279 號濫用藥物
    檢驗報告、臺灣板橋地方法院檢察署刑案資料查註紀錄表、
    全國施用毒品案件紀錄表各1 份，為其主要論斷。訊據被告
    堅詞否認有何施用第一級毒品犯行，辯稱：伊於採尿前幾天
    因為感冒、咳嗽，所以有服用「杏輝咳定舒糖漿」，在採尿
    當天也有服用「斯斯感冒膠囊」等語。
四、經查：
（一）被告於上揭時地，經警採集尿液送臺灣檢驗科技股份有限
      公司以EIA 酵素免疫分析法初步檢驗，呈鴉片類陽性反應
      ，再以GC/MS 氣相層析質譜儀法確認檢驗結果，呈可待因
      陽性反應乙節，有該公司UL/2010/10279 號濫用藥物檢驗
      報告、應受尿液採驗人尿液檢體採集送驗紀錄表各1 份在
      卷可參（98年度毒偵字第2188號卷第6 、8 頁），此部分
      事實固堪認定。
（二）按尿檢驗報告中所含總可待因遠大於嗎啡含量，根據美國
      臨床化學協會出版之文獻，每毫升尿液總量可待因含量大
      於300ng ，且嗎啡與可待因含量比小於二比一時，研判係
      服用可待因所致；另「杏輝咳定必糖漿」含有磷酸可待因
      （Codeine Phosphate ），依據Clarke’s Analysis of
      Drugs and Poisons 一書第3 版之記述：口服可待因後24
      小時內，約有施用劑量之86％由尿液排出，其中40-70 ％
      為可待因原態及共軛物，5-15％為嗎啡及其共軛物，故服
      用「杏輝咳定必糖漿」後，於藥品代謝期間內採集尿液，
      有可能檢驗出嗎啡及可待因陽性反應，此有法務部調查局
      90年8 月2 日（90）陸一字第90046134號函、行政院衛生
      署管制藥物管理局96年6 月20日管檢字第0960006139號函
      各1 份在卷可參。經查，依前揭濫用藥物檢驗報告，顯示
      被告尿液中可待因濃度為1107ng /ml，嗎啡濃度為209ng/
      ml，嗎啡與可待因之比例顯小於二比一，依前揭調查局函
      文所示，已足疑上開檢驗結果是否為被告施用可待因所致
      ，加以被告所稱於採尿前服用之「斯斯感冒膠囊」、「杏
      輝咳定舒糖漿」，確實均含有磷酸可待因成分，有上開藥
      物外包裝各1 份附卷可參，依上開行政院衛生署管制藥物
      管理局函文所示，於服用含有磷酸可待因之藥品後，尿液
      中自可能檢驗出嗎啡及可待因反應，益徵被告辯稱其並未
      施用海洛因，而係因服用含可待因成分之感冒藥物等語，
      非屬無據。故本案被告之尿液經檢驗結果固呈可待因陽性
      反應，然此是否確係因其施用第一級毒品海洛因所致，非
      無合理之懷疑存在，無從令本院形成被告有罪之確信，自
      難僅憑上開濫用藥物檢驗報告即認被告確有施用第一級毒
      品海洛因之犯行。
五、綜上，公訴人認被告涉犯施用第一級毒品罪嫌，其所憑之積
    極證據，尚不足以證明被告確有其所指之犯行而達於無合理
    懷疑存在之程度。此外，復查無其他積極證據足認被告有公
    訴人所指之犯行，揆諸前揭條文及判例意旨，既不能證明被
    告犯罪，自應為被告無罪之諭知。
據上論斷，應依刑事訴訟法第301 條第1 項，判決如主文。
本案經檢察官林常智到庭執行職務。
中    華    民    國    99    年    5     月    18    日
                  刑事第二十一庭審判長  法  官  陳信旗
                                        法  官  許映鈞
                                        法  官  俞秀美
以上正本證明與原本無異。
如不服本判決應於收受判決後10日內向本院提出上訴書狀，並應
敘述具體理由。其未敘述上訴理由者，應於上訴期間屆滿後20日
內向本院補提理由書（均須按他造當事人之人數附繕本）「切勿
逕送上級法院」。
                                        書記官  謝怡貞
中    華    民    國    99    年    5     月    18    日

司法院資訊處製作；財團法人民間司法改革基金會備份。
